【裁判字號】    99,上易,2422
【裁判日期】    991221
【裁判案由】    妨害自由
【裁判全文】
臺灣高等法院刑事判決                99年度上易字第2422號
上  訴  人  臺灣基隆地方法院檢察署檢察官
上  訴  人
即  被  告  林森衛
上列上訴人等因被告妨害自由案件，不服臺灣基隆地方法院99年
度易字第312號，中華民國99年8月30日第一審判決（起訴案號：
臺灣基隆地方法院檢察署99年度偵字第1542號），提起上訴，本
院判決如下：
    主  文
上訴駁回。
    事  實
一、林森衛與其妹吳林豐蘭及妹婿吳玉明有債務糾紛，竟基於恐
    嚇危害安全之犯意，於民國97年5 月間，自網路上列印「採
    礦沙富商張子能失蹤近月」之新聞報導，並在該報導旁記載
    「請吳玉明家族要悔改尚有機會否則如右張先生吃我錢的下
    場」等語後，署名於上（下稱本文件）。並於同年6 月間，
    在基隆市○○區○○路36之30號住處，將本文件傳真至吳林
    豐蘭及吳玉明位在香港環信德中心西座2907室創輝船務有限
    公司（下稱香港創輝公司），以此加害身體、自由之事，予
    以恐嚇。旋吳林豐蘭在創輝公司收到本文件，畏懼林森衛將
    使其夫妻失蹤，致生危害於安全。
二、案經被害人吳林豐蘭訴請臺灣基隆地方法院檢察署檢察官偵
    查起訴。
    理    由
一、按被告以外之人於審判外之陳述，雖不符刑事訴訟法第159
    條之1至之4等4 條之規定，而經當事人於審判程序同意作為
    證據，法院審酌該言詞陳述或書面陳述作成時之情況，認為
    適當者，亦得為證據；當事人、代理人或辯護人於法院調查
    證據時，知有刑事訴訟法第159條第1項不得為證據之情形，
    而未於言詞辯論終結前聲明異議者，視為有前項之同意，同
    法第159條之5定有明文。立法意旨在於傳聞證據未經當事人
    之反對詰問予以核實，原則上先予排除。惟若當事人已放棄
    反對詰問權，於審判程序中表明同意該等傳聞證據可作為證
    據；或於言詞辯論終結前未聲明異議，基於尊重當事人對傳
    聞證據之處分權，及證據資料愈豐富，愈有助於真實發見之
    理念，且強化言詞辯論主義，使訴訟程序得以順暢進行，上
    開傳聞證據亦均具有證據能力。本判決下列所引用之各該被
    告以外之人於審判外之陳述（包含書面陳述），性質上均屬
    傳聞證據，檢察官及上訴人即被告林森衛迄言詞辯論終結前
    ，均未主張有刑事訴訟法第159條第1項不得為證據之情形，
    本院審認上開證據作成時之情況，認無違法不當取證或證明
    力明顯過低之瑕疵，與本案待證事實間復具有相當之關聯性
    ，以之作為證據應屬適當，依刑事訴訟法第159條之5之規定
    ，均有證據能力，合先敘明。
二、認定犯罪事實所根據之證據及理由：
    訊據被告固坦承自網路上列印「採礦沙富商張子能失蹤近月
    」之新聞報導，並在該報導旁記載「請吳玉明家族要悔改尚
    有機會否則如右張先生吃我錢的下場」文字後，署名於上，
    旋在其基隆市○○路住處，將本文件傳真至香港創輝公司等
    情，惟否認有何恐嚇危害安全之犯行，並辯稱：伊希望對方
    能在基督教義下自行悔改，傳真本文件資料不會造成對方心
    生恐懼，恐懼是告訴人吳林豐蘭自己想法，如果告訴人未侵
    占伊金錢，就不會恐懼云云。經查：證人吳林豐蘭於檢察官
    訊問時證述：在2008年6 月間，在香港創輝公司收到被告傳
    真本文件後很害怕，怕被告會讓伊失蹤等語（見偵卷第113
    頁）。而被告傳真之本文件，乃列印新聞標題記載「遭綁？
    採礦沙富商張子能失蹤近月，家屬公布相片協尋」之新聞報
    導一則，於旁附記「請吳玉明家族要悔改尚有機會否則如右
    張先生吃我錢的下場」，並署名其上，有本文件影本（見偵
    卷第31頁）附卷足稽。衡以本文件內容，已非一般情緒發洩
    之謾罵或指摘，而係將惡害內容為通知，足以使受通知者吳
    林豐蘭有不安全之感覺。至被告雖謂其與告訴人夫妻有債務
    糾紛，遭受重大損失，迄今求償無門，希望告訴人夫妻能夠
    悔改云云，然對於親屬間債務糾葛，被告可依法定程序解決
    紛爭，或好言相勸，其竟不思此途，反而傳真本文件內容為
    有人因故失蹤之新聞報導，明顯意有所指，不免令人望而生
    畏，其有恐嚇危害安全之犯意，自堪認定。被告所辯上情，
    顯與事理不符，不足採取。本件事證已明，被告犯行洵堪認
    定，應依法論罪科刑。
三、核被告所為，係犯刑法第305 條之恐嚇危害安全罪。原審以
    被告罪證明確，適用刑法第305條、第41條笫1項前段，刑法
    施行法第1條之1等規定，並審酌被告年事已高，因有債務紛
    爭，一時氣憤而觸法，及其犯後坦承傳真本文件等一切情狀
    ，量處拘役35日，並諭知易科罰金之折算標準，以示儆懲。
    核其認事用法俱無不當，量刑亦稱允洽。檢察官依告訴人之
    請求提起上訴略以：被告所為已造成告訴人精神上之痛苦，
    且無悔意，原審僅判處被告拘役35日，併諭知易科罰金之折
    算標準，量刑顯然過輕等語。惟被告所犯恐嚇危害安全罪之
    法定刑為2年以下有期徒刑、拘役或新台幣9000 元以下罰金
    。原審業於理由內說明斟酌刑法第57條所列情狀，量處被告
    拘役35日，並諭知易科罰金之折算標準，以被告之犯罪情狀
    ，難謂量刑過輕。檢察官上訴意旨以原判決量刑過輕；被告
    上訴意旨仍執前詞，否認犯罪，指摘原判決不當，均難認為
    有理由，應予駁回。
據上論斷，應依刑事訴訟法第368條，判決如主文。
本案經檢察官侯寬仁到庭執行職務。
中    華    民    國    99    年    12    月    21    日
                  刑事第二十四庭審判長法  官  李錦樑
                                      法  官  陳恒寬
                                      法  官  張惠立
以上正本證明與原本無異。
不得上訴。
                                      書記官  陳珮茹
中    華    民    國    99    年    12    月    21    日
附錄法條：
中華民國刑法第305條
（恐嚇危害安全罪）
以加害生命、身體、自由、名譽、財產之事，恐嚇他人致生危害
於安全者，處 2 年以下有期徒刑、拘役或 3 百元以下罰金。

司法院資訊處製作；財團法人民間司法改革基金會備份。
